臺灣彰化地方法院民事判決　九十二年度訴字第一○八六號
　　原　　　告　　己○
　　訴訟代理人　　朱清雄律師
　　被　　　告　　辛○○
　　兼
　　訴訟代理人　　寅○○
　　被　　　告　　巳○○
　　訴訟代理人　　丙○○
　　被　　　告　　辰○○
　　訴訟代理人　　甲○○
　　被　　　告　　卯○○
　　被　　　告　　午○○○
　　被　　　告　　壬○○
　　被　　　告　　丑○○
　　被　　　告　　庚○○
　　被　　　告　　戊○
　　被　　　告　　丁○○
　　被　　　告　　乙○○○
　　被　　　告　　子○○
　　被　　　告　　癸○○
右當事人間請求分割共有物事件，本院於民國九十三年七月十三日言詞辯論終結，判
決如左：
    主      文
被告丑○○、庚○○、乙○○○、癸○○、張章勝子、壬○○應就其被繼承人張七所
有坐落彰化縣秀水鄉○○段第二０七地號、地目田、面積０．二一六八公頃土地，應
有部分四分之一，辦理繼承登記。
兩造所共有之前項土地，其分割方法如附圖一案所示編號Ａ、Ｄ部分面積各為０．０
二０八、０˙０二四五公頃分歸被告被告丑○○、庚○○、乙○○○、癸○○、張章
勝子、壬○○等人公同共有取得，編號Ｂ部分面積０．０一二九公頃分歸被告丁○○
取得，編號Ｃ部分面積０．０一二九公頃分歸被告巳○○取得，編號Ｅ部分面積０．
０一二九公頃分歸被告辰○○取得，編號Ｆ部分面積０．０一二九公頃分歸被告卯○○取得，編號Ｇ、Ｊ部分面積０．０二三二、０˙０二二一公頃分歸原告取得，編號
Ｈ部分面積０．０一二九公頃分歸被告張冰取得，編號Ｉ部分面積０．０一二九公頃
分歸被告寅○○、辛○○按原應有部分比例共同取得，編號Ｋ部分面積０．０一二九
公頃分歸被告子○○取得，編號Ｌ部分面積０．０二七三公頃分歸兩造按原應有部分
比例保持共有。
訴訟費用由兩造按附表所示之應有部分比例負擔。
    事實及理由
一、本件被告巳○○、辰○○、卯○○、丑○○、庚○○、乙○○○、癸○○、張章
    勝子、壬○○經合法通知，未於最後言詞辯論期日到場，核無民事訴訟法第三百
    八十六條各款所列情形，爰依原告之聲請，由其一造辯論而為判決。
二、本件原告起訴主張：坐落彰化縣秀水鄉○○段第二０七地號、地目田、面積０．
    二一六八公頃土地，為原告與被告丁○○、巳○○、辰○○、卯○○、張冰、寅
    ○○、辛○○、子○○及訴外人張七所共有，應有部分如附表所示，張七已於八
    十年二月十九日死亡，被告丑○○、庚○○、乙○○○、癸○○、張章勝子、壬○○為張七之繼承人，渠等迄未就張七所有上開土地之應有部分辦理繼承登記，
    爰請求渠等辦理繼承登記；且兩造間就共有土地不能協議分割，又無因物之使用
    目的不能分割，或約定不分割之情形，為此訴請原物分割，並提出附圖一所示之
    分割方案等情，並聲明判決如主文第一、二項所示。
三、被告則以：1.被告寅○○、辛○○、卯○○、張冰、辰○○、丁○○、子○○均
    同意依附圖一所示之方案分割土地。2.被告巳○○部分：希望分配取得靠近西南
    側建物部分之土地。3.被告庚○○：同意分配附圖所示分割方案編號Ｄ部分，不
    同意分配取得編號Ａ部分，該部分縱深過淺，希望分配取得編號Ｅ或Ｆ部分土地
    。4.寅○○與辛○○於分割後仍願意繼續保持共有。5.被告均同意留設附圖一所
    示編號Ｌ部分土地供作私設道路使用。
四、查原告主張坐落彰化縣秀水鄉○○段第二０七地號、地目田、面積０．二一六八
    公頃土地，為原告與被告丁○○、巳○○、辰○○、卯○○、張冰、寅○○、辛○○、子○○及訴外人張七所共有，應有部分如附表所示，張七已於八十年二月
    十九日死亡，被告丑○○、庚○○、乙○○○、癸○○、張章勝子、壬○○為張
    七之繼承人，渠等迄未就張七所有上開土地之應有部分辦理繼承登記等情，業據
    其提出土地登記簿謄本、戶籍謄本為證，且為被告所不爭執，自堪信為真實。兩
    造間既無不分割之約定，亦無因物之使用目的不能分割之情形，就分割方法又不
    能達成協議，從而，原告訴請被告丑○○、庚○○、乙○○○、癸○○、張章勝
    子、壬○○就被繼承人張七之應有部分辦理繼承登記及准予裁判分割，揆諸民法
    第八百二十三條第一項前段規定，核無不合，應予准許。
五、又查，系爭土地呈東北西南走向之長條地形，土地西南側面臨秀水鄉○○路○段
    六三巷，土地東側由北至南有一小部分面積為私設道路所占用，由此可往南連接
    上開彰水路一段六三０巷，對外通行聯絡，而土地由東北往西南依序有如附圖二
    所示之被告丁○○、巳○○、辰○○、卯○○、寅○○及辛○○個別所有之鐵架
    磚造或磚造平房共五棟等情，業據本院會同彰化地政事務所人員至現場堪驗屬實
    ，並製有勘驗筆錄及彰化縣彰化地政事務所九十三年二月五日複丈成果圖（即附
    圖二）附卷可稽。按法院定分割方法時，必須考量兩造之利益、意願，由土地上
    建物現況、各共有人原使用位置、分割後各共有人分得土地之方整及利用價值，
    予以衡量。查上開被告巳○○所有磚造平房建物為東北西南走向之長方形，其面
    積為一八一平方公尺，已逾扣除被告巳○○應分擔私設道路比例面積後實際可分
    配取得之面積一二九平方公尺，分割後其所有之建物勢必有部分須予拆除，而附
    圖一所示編號Ｃ部分土地均位於巳○○現有建物處所，雖為建物之東北側部分，
    與其欲取得西南側部分建物之意願有所出入，然如其取得之部分往西南方向移動
    ，將占用其他共有人之建物，亦恐導致其他共有人取得之土地過於零散礙難利用
    ；另被告庚○○表示欲取得如附圖一所示之編號Ｅ或Ｆ部分土地，惟該處為其他
    共有人即被告辰○○及卯○○之建物所在位置，將來尚須拆除始得利用，對該二
    位共有人多屬不利，反之，附圖一所示編號Ａ部分係屬空地，土地深度最小為七
    公尺多，最大為十公尺餘，正面路寬約長達二四公尺，因分割後由六位被告公同
    共有取得，渠等將來如須再細分土地而使用，則正面路寬較大對渠等爾後土地之
    分配利用較屬有益，因此將附圖一所示編號Ａ、Ｄ部分分配予被告丑○○、庚○○、乙○○○、癸○○、張章勝子、壬○○等公同共有取得，尚稱妥適；又被告
    辛○○、寅○○表示就系爭土地分割後，仍願意維持共有關係，是將附圖一所示
    編號Ｉ部分分歸渠二人按原應有部分比例保持共有，且兩造均同意由附圖一所示
    編號Ｌ部分供作私設道路使用，願使該部分土地仍保持共有狀態，供道路之用，
    以利未分得臨路部分之其他共有人通行使用，故將編號Ｌ部分土地仍使兩造各依
    應有部分比例保持共同作為道路，應無不妥。綜上所述，本院認如附圖一案所示
    之分割方案，分割後各筆土地較為方整，可供建築，有利日後土地利用，應足採
    用，乃爰判決如主文第二項所示。
六、結論：原告之訴為有理由，依民事訴訟法第三百八十五條第一項前段、第七十八
    條、第八十條之一、第八十五條第一項但書、第二項，判決如主文。
中　　　華　　　民　　　國　　九十三　　年　　　七　　　月　  二十九　　日
                                        民事第二庭
~B法　　　官　黃倩玲
中　　　華　　　民　　　國　　九十三　　年　　　八　　　月　  　三　　　日
~B法院書記官　林憲男
附表
┌───┬─────┬────────────┬────┐
│共有人│應有部分  │繼   承   人（公同共有）│訴訟費用│
├───┼─────┼────────────┼────┤
│己  ○│四分之一  │                        │        │
├───┼─────┼────────────┼────┤
│辛○○│二八分之一│                        │        │
├───┼─────┼────────────┼────┤
│寅○○│二八分之一│                        │        │
├───┼─────┼────────────┼────┤
│巳○○│一四分之一│                        │        │
├───┼─────┼────────────┼────┤
│辰○○│一四分之一│                        │        │
├───┼─────┼────────────┼────┤
│卯○○│一四分之一│                        │        │
├───┼─────┼────────────┼────┤
│戊  ○│一四分之一│                        │        │
├───┼─────┼────────────┼────┤
│子○○│一四分之一│                        │        │
├───┼─────┼────────────┼────┤
│丁○○│二八分之二│                        │        │
├───┼─────┼────────────┼────┤
│張  七│四分之一  │午○○○、壬○○、丑○○│連帶負擔│
│      │          │庚○○、乙○○○、癸○○│        │
└───┴─────┴────────────┴────┘
